最高法院刑事判決　　　　　　　　　　　　　　　九十三年度台上字第五三一八號
　　上　訴　人　甲○○
　　選任辯護人　余枝雄律師
右上訴人因偽造有價證券案件，不服台灣高等法院中華民國九十三年七月十四日第二
審更審判決（九十二年度上更(一)字第四八號，起訴案號：台灣板橋地方法院檢察署八
十五年度偵字第一八九六六號），提起上訴，本院判決如左：
    主  文
上訴駁回。
    理  由
一變造有價證券部分：
按刑事訴訟法第三百七十七條規定，上訴於第三審法院，非以判決違背法令為理由，
不得為之。是提起第三審上訴，應以原判決違背法令為理由，係屬法定要件。如果上
訴理由狀並未依據卷內訴訟資料，具體指摘原判決不適用何種法則或如何適用不當，
或所指摘原判決違法情事，顯與法律規定得為第三審上訴理由之違法情形，不相適合
時，均應認其上訴為違背法律上之程式，予以駁回。本件上訴意旨略稱：原判決附表
三所示之三張支票，係上訴人甲○○發現「宏星織造股份有限公司」、「舜丞股份有
限公司」重複請款，乃請示告訴人陳瑞昌，經其同意後將支票上之抬頭名稱及畫線刪
除，再由告訴人自己在畫線部分蓋章，並非上訴人所盜蓋，類此將支票抬頭及畫線刪
除之情形，以前亦曾多次發生過。而告訴人之印章平時係其自己保管，上訴人並未代
為保管，此已據林振木於偵查中供稱：支票是陳瑞昌自己簽發等語。另證人林振木、
張峻崧與告訴人關係密切，所為不利於上訴人之證言均不足採信。原判決採告訴人片
面之指訴及該二證人之證言為不利於上訴人之認定，有違經驗法則及論理法則等語。
惟查原判決認定上訴人有原判決事實欄所記載變造有價證券之犯行，係依憑告訴人陳
瑞昌之指訴、證人張峻崧之證言、卷附如原判決附表三所示之支票影本等證據，並參
酌上訴人之相關供述，予以綜合判斷，因而撤銷第一審判決，改判依牽連犯論處上訴
人意圖供行使之用，而變造有價證券罪刑，已詳予說明其所憑之證據及認定之理由。
而以上訴人雖否認有變造有價證券之犯行，辯稱：伊未保管告訴人之印章，僅於告訴
人出國時才代其保管，該三張支票係依告訴人之指示將抬頭及畫線刪除後，由告訴人
自己蓋章等語，但已為告訴人所否認。證人張峻崧於偵查中結證稱：伊在廠務業務採
購部門任職，坐在甲○○隔壁，公司協力廠商請款的手續是由廠商出具請款單、統一
發票到公司請款，由會計甲○○開具期票支付，公司有二個甲存帳戶，分別是沈雙慶
、陳瑞昌，以及許國清與陳炳麒。支票先蓋陳瑞昌或許國清之印章，再送到台北市○
○○路給沈雙慶、陳炳麒蓋另外一顆印章；陳瑞昌及許國清之印章通常都由會計甲○
○保管，但有時他們（即沈雙慶、陳瑞昌、許國清、陳炳麒）要審核時，甲○○會將
印章連同（支票）交給陳瑞昌（等人）等語。上訴人亦坦承證人張峻崧確係坐在伊右
手邊無訛。足見上訴人所辯未保管告訴人印章已無可取。至證人即加泰、興偉公司業
務部總經理林振木固先證稱：興偉公司（廠商）係向陳瑞昌請款，由陳瑞昌自己簽發
支票。但其後就檢察官所詢：「為何知道支票都是由他（陳瑞昌）簽發？」則供稱：
「我沒有看見他或甲○○簽發支票。」，並就「陳瑞昌出國支票印章交何人？」一情
，結證稱因不在同一地方上班，所以不知道等語。證人林振木因非與上訴人在同一處
所上班，則其證稱不知係告訴人或上訴人簽發支票，自屬當然，其先前所證由告訴人
簽發支票之情詞，並非其親自聞見之事實，應屬臆測，要無可取。參以告訴人如因業
務接洽不在公司，及公司按月簽發支票百紙以上，則位在上訴人旁邊之證人張峻崧所
證稱由上訴人保管印章之說詞，自屬較為可採。復稽諸該三張支票簽發之目的，及其
原記載文義係支付宏星織造公司及舜丞公司貨款所用，已據告訴人陳明在卷，並為上
訴人所承認，倘該等公司有如上訴人所指重複請款之情事，衡諸一般商業習慣，上訴
人祇須將該等支票繳回加泰、興偉公司台灣辦事處，即可防杜有重複兌領票款之情形
，此亦為會計、財務作業之常態。乃上訴人於八十五年七月八日離職，並於同一日將
之存入其帳戶提領現金，所提領之款項迄於八十六年十一月三日始將之交付丘文聰律
師等情，此據其供明。觀諸上訴人將該支票之指定受款人及平行線之記載刪除，再將
之存入其個人帳戶提領現金，且未交還公司，其係以變造該等支票而達侵占票款之意
圖甚明。告訴人所指其未授權上訴人刪除各該支票之受款人與平行線記載，亦未在其
上蓋章，自堪採信。就上訴人否認犯罪，所辯各節，認係卸責之詞，不足採信，於理
由內予以指駁。所為論斷，均有卷存資料可資佐證，從形式上觀察，並無所謂違背法
令之情形。上訴意旨並未依據卷內資料具體指摘原判決關於此部分，有何違背法令之
情形，仍執陳詞或就原判決已有調查說明之事項，或就原審證據取捨及判斷證據證明
力之職權行使，任意指摘其違法，再為單純之事實爭執，難認係適法上訴第三審之理
由。此部分上訴為違背法律上之程式，應予駁回。
二業務侵占部分：
按刑事訴訟法第三百七十六條所列各罪之案件，經第二審判決者，不得上訴於第三審
法院，法有明文。本件上訴人牽連犯業務侵占部分，原判決認係成立刑法第三百三十
六條第二項之罪，核屬刑事訴訟法第三百七十六條第三款之案件，依上開說明，既經
第二審判決，自不得上訴於第三審法院。縱此部分與前述上訴人變造有價證券罪部分
有牽連犯關係，為裁判上一罪，但其變造有價證券罪部分之上訴為不合法，本院應從
程序上予以駁回，而無從為實體上判決，對於輕罪部分之此部分，亦無從適用審判不
可分原則，為實體上審判。上訴人竟復一併提起上訴，顯為法所不許，應予駁回。
據上論結，應依刑事訴訟法第三百九十五條前段，判決如主文。
中　　　華　　　民　　　國　　九十三　　年　　　十　　　月　　 十四 　　日
                              最高法院刑事第三庭
                                  審判長法官  董　明　霈
                                        法官  林　茂　雄
                                        法官  張　祺　祥
                                        法官  池　啟　明
                                        法官  石　木　欽
      右正本證明與原本無異
                                              書  記  官
中　　　華　　　民　　　國　　九十三　　年　　　十　　　月　　 十九 　　日
                                                                  ｍ
